【裁判字號】    97,抗更(一),3
【裁判日期】    970821
【裁判案由】    返還出資金
【裁判全文】
臺灣高等法院臺南分院民事裁定  97年度抗更(一)字第3號
抗  告  人  乙○○
上抗告人因與相對人即執行債務人甲○○等二人間聲請強制執行
事件，對於中華民國九十六年十一月五日臺灣嘉義地方法院所為
裁定（九十六年度執字第二五０三０號），提起抗告，裁定後由
最高法院發回，本院裁定如下：
      主      文
原裁定廢棄，發回臺灣嘉義地方法院。
      理      由
一、抗告意旨略以：伊在原法院已提出台南高分院九十六年度上
    更(一)字第九號民事確定判決，及最高法院九十六年度台上字
    第二二０八號民事裁定為執行名義，並依上開執行名義所載
    ，而以相對人丙○、甲○○為債務人聲請為強制執行，於法
    並無不合，原法院應依執行名義所載判決內容為執行，乃竟
    逕行駁回伊之強制執行聲請，顯有違誤等語；爰提起本件抗
    告，求為廢棄原裁定。
二、原法院裁定駁回抗告人對於相對人甲○○、丙○二人之強制
    執行聲請，無非以：依抗告人據以聲請強制執行之執行名義
    所示，債務人丙○應直接給付之對象並非抗告人本人；抗告
    人應於與甲○○之合夥取得執行債務人丙○交付新台幣（下
    同）二百八十三萬一千四百元本息，並就合夥財產為清算、
    解析後，始得請求甲○○返還該筆款項。抗告人逕行聲請對
    於執行債務人丙○所有坐落嘉義縣大林鎮○○段五三二之二
    、五三二之四地號土地及門牌號碼嘉義縣大林鎮麻園寮十九
    號房屋為查封拍賣者，於法不合，為其判斷之基礎。
三、惟按強制執行得以確定判決為執行名義為之，強制執行之當
    事人，依該確定判決之記載定之。應為如何之執行，則依執
    行名義之內容定之，最高法院著有六十三年台抗字第三七六
    號判例可資參照。查：本件抗告人係執其上記載抗告人為上
    訴人，相對人甲○○、丙○二人為被上訴人，判決主文命：
    (1)丙○應給付甲○○二百八十三萬一千四百元本息；(2)甲○
    ○應將上開金錢及利息交付其與抗告人之合夥；(3)甲○○應
    與抗告人就其與抗告人之合夥清算；(4)甲○○應與抗告人就
    第二項合夥財產分析，將抗告人之出資金二百八十三萬一千
    四百元及該項所載之利息返還抗告人之民事確定判決（台南
    高分院九十六年度上更(一)字第九號）為執行名義，並提出各
    審級民事裁判正本為證明文件，而以相對人甲○○、丙○二
    人為執行債務人，聲請原法院對其二人之財產為強制執行者
    ，此參卷附之「民事聲請強制執行狀」、各審級民事裁判正
    本（參見原法院卷第二頁以下）自明。是依上開確定判決之
    記載，本件執行債務人為相對人丙○、甲○○二人；至於上
    揭執行名義第(4)項所示：「相對人甲○○應將抗告人之出資
    金二百八十三萬一千四百元及該項所載之利息返還抗告人」
    者，其諭知之給付內容具體明確，並無執行上困難情形，且
    與前三項諭知給付之內容並無執行上之先後順序限制，難認
    係附有條件之執行名義。原裁定以抗告人需待其與甲○○之
    合夥就合夥財產為清算、解析後，始得請求甲○○返還「出
    資金二百八十三萬一千四百元本息」者，係就確定判決諭知
    之給付，為不當之限縮解釋，已難謂洽。本件執行事件之執
    行當事人既包括債務人甲○○，則原法院以抗告人不得直接
    就債務人丙○所有之財產，直接進行強制執行求償為由，竟
    裁定將抗告人對於相對人甲○○之強制執行聲請部分一併駁
    回者，亦難謂合。
四、次按受發回或發交之法院，應以第三審法院所為廢棄理由之
    法律上判斷為其裁判基礎規定，此參民事訴訟法第四百九十
    五條之一第二項後段，準用同法第四百七十八條第四項規定
    至明；本件最高法院裁定發回意旨，明確指摘：「金錢債權
    係包括得請求將一定金額給付第三人之債權在內。關於金錢
    債權之執行，得逕對債務人之財產查封拍賣，由執行法院將
    其所取得之金錢交付第三人，則該確定判決命債務人向第三
    人清償，執行債權人非直接給付之對象，執行法院仍應依法
    執行，不得駁回其聲請。」之法律見解（參見裁定正本第二
    頁第八行以下），本審應受拘束。查：抗告人係執台南高分
    院九十六年度上更(一)字第九號民事確定判決為執行名義，以
    相對人二人為執行債務人，聲請原法院為強制執行，已如上
    述；是依上揭確定判決記載之給付內容觀之，本件強制執行
    之標的為：(1)丙○應給付甲○○二百八十三萬一千四百元本
    息。(2)由甲○○將上揭金錢交付與第三人（甲○○與抗告人
    之合夥）；(3)合夥清算後，由甲○○將二百八十三萬一千四
    百元本息返還於抗告人。基上，相對人二人均係本件執行名
    義所載之債務人，抗告人以相對人丙○、甲○○為執行債務
    人，聲請原法院對於其等財產為強制執行，於法並無不合。
    至於抗告人聲請原法院執行之標的中，包括「甲○○應將丙
    ○交付之金錢，轉交付予甲○○與抗告人之合夥」，雖係請
    求執行債務人甲○○將金錢交付予第三人，其後再由甲○○
    將二百八十三萬一千四百元本息返還於抗告人者，惟依上揭
    說明，仍屬於抗告人對於債務人甲○○金錢債權之強制執行
    性質，並非不得為執行。原法院未遑詳加審酌，遽予裁定駁
    回抗告人對於相對人二人之強制執行聲請，於法自有未合；
    抗告意旨求予廢棄，為有理由，爰將原裁定廢棄，發回原法
    院另為妥適之處理。
五、據上論結，本件抗告為有理由，依強制執行法第三十條之一
    、民事訴訟法第四百九十二條，裁定如主文。
中    華    民    國    97    年    8    月    21     日
                  民事第三庭    審判長法  官  陳  光  秀
                                      法  官  曾  平  杉
                                      法  官  李  文  賢
上為正本係照原本作成。
如不服本裁定，僅得於收受本裁定正本送達後10日內以適用法規
顯有錯誤為理由，向本院提出再抗告狀（須附繕本）依法應繳納
抗告費新台幣1千元，並委任律師為訴訟代理人，經本院許可後
始可再抗告於最高法院。
中    華    民    國    97    年    8     月    22    日
                                      書記官  劉  清  洪
【附記】
民事訴訟法第495條之1第2項準用同法第466條之1第1、2項規定
：
(1)對於第二審判決上訴，上訴人應委任律師為訴訟代理人。但上
  訴人或其法定代理人具有律師資格者，不在此限。
(2)上訴人之配偶、三親等內之血親、二親等內之姻親，或上訴人
  為法人、中央或地方機關時，其所屬專任人員具有律師資格並
  經法院認為適當者，亦得為第三審訴訟代理人。
民事訴訟法第466條之2：
  上訴人無資力委任訴訟代理人者，得依訴訟救助之規定，聲請
  第三審法院為之選任律師為其訴訟代理人。


司法院資訊處製作；財團法人民間司法改革基金會備份。
